臺灣高等法院刑事裁定
110年度聲字第549號
聲明異議人  
即  受刑人  黃世璋




上列聲明異議人即受刑人因違反毒品危害防制條例等案件，對於
臺灣新北地方檢察署檢察官執行之指揮（108年度執更助銅字第3
1號）聲明異議，本院裁定如下：
    主  文
聲明異議駁回。
    理  由
一、聲明異議意旨略以：聲明異議人即受刑人黃世璋（下稱受刑
    人）因於假釋期間更犯竊盜案件，經臺灣臺北地方法院（下
    稱臺北地院）以108年度簡字第254號判決判處有期徒刑5月
    確定（嗣經最高法院以109年度台非字第109號判決撤銷改判
    為有期徒刑4月確定），假釋即遭撤銷，需執行殘刑有期徒
    刑2年9月1日，惟請審酌司法院大法官釋字第796號解釋意旨
    ，撤銷執行殘刑有期徒刑2年9月1日之指揮書云云。
二、按受刑人或其法定代理人或配偶，以檢察官執行之指揮為不
    當者，得向諭知該裁判之法院聲明異議；法院應就異議之聲
    明裁定之，刑事訴訟法第484條、第486條分別定有明文。又
    假釋制度之目的在使受徒刑執行而有悛悔實據並符合法定要
    件者，得停止徒刑之執行，以促使受刑人積極復歸社會，而
    假釋處分經主管機關作成後，受假釋人因此停止徒刑之執行
    而出獄，如復予以撤銷，再執行殘刑，非特直接涉及受假釋
    人之人身自由限制，對其復歸社會後而享有之各種權益，亦
    生重大影響，故假釋之撤銷屬刑事裁判執行之一環，為廣義
    之司法行政處分，因此，受假釋人對於檢察官所指揮執行撤
    銷假釋之原因事實，如有不服，得依刑事訴訟法第484條之
    規定，向當初諭知該刑事裁判之法院聲明異議，以求救濟，
    此據司法院釋字第681號解釋揭示在案。復按司法院釋字第7
    96號解釋業已於民國109年11月6日公布宣示：「刑法第78條
    第1項本文規定『假釋中因故意更犯罪，受有期徒刑以上刑之
    宣告者，於判決確定後6月以內，撤銷其假釋』，不分受假釋
    人是否受緩刑或6月以下有期徒刑之宣告，以及有無基於特
    別預防考量，使其再入監執行殘刑之必要之具體情狀，僅因
    該更犯罪受有期徒刑以上刑之宣告，即一律撤銷其假釋，致
    受緩刑或6月以下有期徒刑宣告且無特別預防考量必要之個
    案受假釋人，均再入監執行殘刑，於此範圍內，其所採取之
    手段，就目的之達成言，尚非必要，牴觸憲法第23條比例原
    則，與憲法第8條保障人身自由之意旨有違，應自本解釋公
    布之日起失其效力。上開規定修正前，相關機關就假釋中因
    故意更犯罪，受緩刑或6月以下有期徒刑宣告者，應依本解
    釋意旨，個案審酌是否撤銷其假釋」。
三、另監獄行刑法業於108年12月17日修正、109年1月15日經總
    統華總一義字第10900004131號令修正公布全文156條，並自
    公布日後6個月即109年7月15日施行，修正後監獄行刑法第1
    53條第3項雖規定「本法中華民國108年12月17日修正之條文
    施行前，因撤銷假釋得聲明異議之案件，得於修正施行日之
    次日起算30日內，依本法規定向『管轄地方法院行政訴訟庭』
    提起訴訟」；惟司法院大法官釋字第796號解釋係於109年11
    月6日公布，本案受刑人在該解釋公布前之108年6月19日經
    撤銷假釋，依當時之法律並無不合，非屬「條文施行前，因
    撤銷假釋得聲明異議之案件」，即無上開法條之適用，受刑
    人亦無從預見撤銷假釋處分會因司法院大法官釋字第796號
    公布後產生適法性之瑕疵，而預先於109年7月15日起30日內
    向管轄地方法院行政訴訟庭提起訴訟。今受刑人仍在執行中
    ，其於假釋期間受6月以下有期徒刑宣告而被撤銷假釋，基
    於訴訟權保障觀點，本院認受刑人仍得依刑事訴訟法第484
    條之規定尋求救濟。　
四、經查，受刑人因違反毒品危害防制條例等案件，經本院以10
    0年度聲字第1958號裁定定其應執行刑為有期徒刑9年8月確
    定；又因違反電信法案件，經臺北地院以98年度訴字第1226
    號判決分別判處有期徒刑7月、7月、4月，定其應執行刑為
    有期徒刑1年4月，並經本院以98年度上訴第3656號判決駁回
    上訴確定，於98年9月4日入監，接續執行後，於106年1月23
    日假釋出監，執行期滿日期為108年10月24日。惟因於假釋
    期間更犯竊盜案件，經臺北地院以108年度簡字第254號判決
    判處有期徒刑5月，如易科罰金，以新臺幣（下同）1000元
    折算1日，該判決108年4月3日確定（嗣經最高法院於109年7
    月9日以109年度台非字第109號判決撤銷改判處有期徒刑4月
    ，如易科罰金，以1000元折算1日確定），法務部乃於108年
    6月19日以法授矯教字第10801053420號函認受刑人有刑法第
    78條第1項所定之事由，核復照准撤銷受刑人之假釋，而由
    臺灣新北地方檢察署（下稱新北地檢署）檢察官以108年7月
    25日108年度執更助銅字第31號執行指揮書執行撤銷假釋後
    之殘刑有期徒刑2年9月1日，嗣法務部更依司法院大法官釋
    字第796號解釋意旨，審酌受刑人於假釋期間再犯酒駕、毒
    品、竊盜等罪共29件，未依規定採尿3次，有反覆實施相同
    或相類似犯罪之具體情狀後，基於特別預防考量，認有維持
    撤銷假釋並執行殘刑之必要等節，業經本院調取上開執行卷
    宗核閱無誤，並有本院被告前案紀錄表、法務部108年6月19
    日法授矯教字第10801053420號函暨撤銷假釋處分書及法務
    部○○○○○○○報請撤銷假釋報告表、110年1月14日法矯字第110
    03003500號函暨基於特別預防考量之具體情狀、新北地檢署
    審查撤銷假釋建議表及因應司法院大法官釋字第796號解釋
    重新審查撤銷假釋第11次會議紀錄、110年4月6日法授矯字
    第11001026160號函在卷可稽，是新北地檢署檢察官於受刑
    人之假釋經撤銷後，依108年度執更助銅字第31號執行指揮
    書執行殘刑有期徒刑2年9月1日，所為執行之指揮，於法有
    據，並無違法或不當，受刑人以前詞主張撤銷執行殘刑有期
    徒刑2年9月1日之指揮書云云，自無足採。
據上論斷，應依刑事訴訟法第486條，裁定如主文。
中　　華　　民　　國　　110 　年　　4 　　月　　15　　日
                  刑事第四庭  審判長法　官  陳筱珮
                                    法　官  吳元曜
                                    法　官  羅郁婷
以上正本證明與原本無異。
如不服本裁定，應於收受送達後五日內向本院提出抗告狀。
                                    書記官  蔡易霖
中　　華　　民　　國　　110 　年　　4 　　月　　15　　日